---
title: 'Visualização de gráficos'
subtitle: 'Implementação dos tipos de gráficos mais utilizados em análise de dados estatísticos'
author: 'Diego Maia'
lang: 'pt'
output: 
  html_document:
    theme: readable
           # https://bootswatch.com/3/readable/
    highlight: tango
    css: ../styles.css
    toc: true
    toc_depth: 2
    number_sections: true
    fig_caption: true
    df_print: paged
    self_contained: true
    # code_folding: show
    # keep_md: true
    # includes:
    #   in_header: header.html
    #   before_body: doc_prefix.html
    #   after_body: doc_suffix.html
---

```{r setup, include=FALSE}
library(knitr)

opts_chunk$set(
  echo = TRUE, 
  # collapse = TRUE,
  # cache = TRUE,
  out.width = "75%",
  fig.align = 'center',
  fig.width = 6,
  fig.show = "hold"
)

options(dplyr.print_min = 6, dplyr.print_max = 6)

# Supress crayon output
options(crayon.enabled = FALSE)

# Useful libraries
# library(glue)
# library(patchwork)
# library(latex2exp)
# library(kableExtra)

# For nice dataframe summaries
# library(summarytools)
# st_options(
#   plain.ascii = FALSE,
#   dfSummary.varnumbers = FALSE,
#   dfSummary.style = 'grid',
#   dfSummary.graph.magnif = .75
# )

# Tidy!
library(tidyverse)

# Sober theme for ggplot
theme_set(
  theme_linedraw() +                         # Set simple theme for ggplot
    theme(                                   # with some tweaks
      axis.title.y.left = element_text(
         angle = 0,                          # Never rotate y axis title
         margin = margin(r = 20),            # Separate y axis title a little 
         vjust = .5                          # Leave y axis title in the middle
      ),
      axis.title.x.bottom = element_text(
         margin = margin(t = 20)             # Separate x axis title a little 
      ),
      axis.line = element_blank(),           # No axis lines
      panel.border = element_blank(),        # No frame
      panel.grid.minor = element_blank()     # No grid minor lines
    )
)

# Avoid scientific notation and use a comma as decimal separator
options(
  scipen = 15,
  OutDec = ','
)

# Format a number with thousand separators (default point)
# and decimal comma enclosed in curly braces for LaTeX printing.
# CAREFUL: if called outside math mode, will print the braces!
fm <- function(x, big = '.', decimal = '{,}') {
  if (!is.numeric(x)) {
    x
  } else {
    prettyNum(x, big.mark = big, decimal.mark = decimal)
  }

}

```

```{js javascript-init, echo=FALSE}

// Make off-site links open in a new window/tab
function changeTargets() {
  $("a").attr(
    "target", function() {
      // Load local links locally
      if (this.host == location.host) return "_self"
      // Load off-site links in a new window
      else return "_blank";
    }
  );
}

// Execute when document is ready
$(
  changeTargets
)
```


# Scatterplots

```{r trabalhadores, echo=FALSE}
library("ggplot2")
library(hrbrthemes)

trabalhadores <- tibble(
  Horas = c(33, 37, 34, 40),
  Salario = c(12.16, 9.98, 10.79, 11.71),
)

trabalhadores %>%
ggplot(aes(x = Horas, y=Salario))+
  geom_point(color = "red", fill = "red") + 
  labs(title = 'Número de horas trabalhadas / Salário por hora de 12 trabalhadores',
       x = 'Horas',
       y = 'Salário (em dólares)') + 
   theme_ipsum(plot_title_size = 12, axis_title_size = 10)
  
```


```{r edificios, echo=FALSE}
library("ggplot2")
library(hrbrthemes)

edificios <- tibble(
  Altura = c(992, 780, 762, 756, 741, 732, 714, 662, 579),
  Andares = c(71, 56, 53, 55, 47, 53, 50, 49, 40),
)

edificios %>%
ggplot(aes(x = Altura, y=Andares))+
  geom_point(color = "blue", fill = "blue", shape = 21)+
  labs(title='Alturas / Número de andares de nove edifícios em Houston',
       subtitle ='(Fonte: Emporis Corporation.)',
       x = 'Altura(pés)',
       y = 'Número de andares'
       ) + 
  theme_ipsum(plot_title_size = 12, axis_title_size = 10)
```


```{r Dwyane, echo=FALSE}
library("ggplot2")
library(hrbrthemes)

DwyaneWade <- tibble(
  Jogos = c(1, 2, 3, 4, 5, 6, 7, 8, 9, 10, 11, 12),
  Minutos = c(35, 35, 34, 28, 32, 33, 40, 29, 38, 34, 32, 34),
  PontosMarcados = c(29, 15, 14, 22, 22, 8, 19, 6, 28, 18, 19, 34))

DwyaneWade %>%
ggplot(aes(x = Minutos, y=PontosMarcados))+
  geom_point(color = "purple", fill = "purple", shape = 21)+
  labs(title='A quantidade de minutos que Dwyane Wade jogou nos primeiros 12 jogos da temporada 2012–2013 da NBA relacionada com os pontos marcados',
       subtitle ='(Fonte: National Basketball Association.)',
       x = 'Minutos',
       y = 'Pontos marcados'
       ) + 
  theme_ipsum(plot_title_size = 12, axis_title_size = 10)
```

::: {.rmdbox}
  De acordo com o gráfico e com informações obtidas da tabela, a média de pontos marcados do jogador Dwyane Wade, quando ele atuou de 34 minutos(mediana) para mais, é
um pouco superior à média da primeira metade. A média de pontos calculada na primeira metade dos valores de x(minutos) foi de 18.3, enquanto a média calculada na segunda metade foi de 20.6.  Portanto, quando ele esteve por mais tempo em quadra a média de pontos dele acresceu.
:::

# Histogramas 

```{r pimentas, echo=FALSE}
library("ggplot2")
library(hrbrthemes)

pimentas <- data.frame(ardencia = c(35, 51, 44, 42, 37, 38, 36, 39, 44, 43, 40, 40, 32, 39, 41, 38, 42, 39, 40, 46, 37, 35, 41, 39))

ggplot(pimentas) + 
  aes(x = ardencia)+
  geom_histogram(color = "black", 
                 fill = "darkcyan",
                 alpha = 0.9, 
                 breaks = seq(32, 52, 4)
                 ) +
  scale_x_continuous(breaks = seq(32, 52, 4))+
  
  geom_freqpoly(breaks = seq(32, 52, 4), color='red') + 
 
  labs(title = 'Níveis de ardência de 24 pimentas do tipo tabasco',
       subtitle = "", 
       caption = "",
       x = "Níveis de ardência (escala Scoville)",
       y = "Frequência") +
  theme_ipsum(plot_title_size = 12, axis_title_size = 10)

```


```{r, echo=FALSE}
library("ggplot2")
library(hrbrthemes)

mulheres <- data.frame(reacao = c(507, 389, 305, 291, 336, 310, 514, 442, 
                                  373, 428, 387, 454, 323, 441, 
                                  388, 426, 411, 382, 320, 450, 309, 416, 
                                  359, 388, 307, 337, 469, 351, 422, 413))

# Amplitude = 514 - 291 = 223
# Amplitude de cada classe: A/n°classes =  223/8 = 28

ggplot(mulheres) + 
  aes(x = reacao)+
  geom_histogram(color = "black", 
                 fill = "green",
                 alpha = 0.9, 
                 breaks = seq(291, 515, 28)
  ) +
  scale_x_continuous(breaks = seq(291, 515, 28))+
  
  geom_freqpoly(breaks = seq(291, 515, 28), color='red') + 
  
  labs(title = 'Tempos de reação de 30 mulheres adultas a um estímulo auditivo',
       subtitle = "", 
       caption = "",
       x = "Tempo de reação (milissegundos)",
       y = "Frequência") +
   theme_ipsum(plot_title_size = 12, axis_title_size = 10)
```
```{r, echo=FALSE}
library("ggplot2")
library(hrbrthemes)

Triglicerideos <- tibble(
            niveis = c(209, 140, 155, 170, 265, 138, 180, 295, 250, 320, 270, 225, 215, 390, 420, 462, 150, 200, 400, 295, 240, 200, 190, 145, 160, 175))

# Amplitude = 462 - 138 = 324
# qtd de classes: i = 1 + 3.3 * ln(26)/ln(10) = 6 classes
# Amplitude de cada classe: A/n°classes =  324/6 = 54

Triglicerideos %>%
 ggplot(aes(x = niveis)) +
        geom_histogram(color = "black", fill = "red", alpha = 0.9, breaks = seq(138, 462, 54))  +
        scale_x_continuous(breaks = seq(138, 462, 54)) +
        geom_freqpoly(breaks = seq(), color='red') + 
        labs(title = "Níveis de triglicerídeos de 26 pacientes",
            subtitle = "",
            x = "Nível (em miligramas por decilitro de sangue)",
            y = "Frequência") +
        theme_ipsum(plot_title_size = 12, axis_title_size = 10)
```


```{r, echo=FALSE}
library("ggplot2")
library(hrbrthemes)

# 6 classes

Aposentadoria <- tibble(
            idade = c(70, 54, 55, 71, 57, 58, 63, 65, 60, 66, 57, 62, 63, 60, 63, 60, 66, 60, 67, 69, 69, 52, 61, 73))

Aposentadoria %>%
 ggplot(aes(x = idade)) +
        geom_histogram(color = "gray", fill = "black", alpha = 0.9, breaks = seq(52, 73, 4))  +
        scale_x_continuous(breaks = seq(52, 73, 4)) +
        geom_freqpoly(breaks = seq(52, 73, 4), color='red') + 
        labs(title = "Idades para aposentadoria de 24 médicos",
            subtitle = "",
            x = "Idade",
            y = "Frequência") +
        theme_ipsum(plot_title_size = 12, axis_title_size = 10)
```


```{r, echo = FALSE}
library("ggplot2")
library(hrbrthemes)

# 5 classes

Independencia <- tibble(
            idade = c(40, 53, 46, 39, 38, 35, 50, 37, 48, 41, 70, 32, 41, 52, 40, 50, 65, 46, 30, 34, 69, 38, 45, 33, 41, 44, 63, 60, 26, 42, 34, 50, 42, 52, 37, 35, 45, 36, 42, 47, 46, 30, 26, 55, 57, 45, 33, 60, 62, 35, 46, 45, 33, 53, 49, 50))

Independencia %>%
 ggplot(aes(x = idade)) +
        geom_histogram(color = "red", fill = "blue", alpha = 0.9, breaks = seq(26, 70, 9))  +
        scale_x_continuous(breaks = seq(26, 70, 9)) +
        geom_freqpoly(breaks = seq(26, 70, 9), color='red') + 
        labs(title = "Idades dos signatários da Declaração de Independência dos EUA",
            subtitle = "(Fonte: The U.S. National Archives & Records Administration.)",
            x = "Idade",
            y = "Frequência") +
        theme_ipsum(plot_title_size = 12, axis_title_size = 10)

```


```{r, echo=FALSE}
library("ggplot2")
library(hrbrthemes)

# 8 classes

Banco <- tibble(
            quantia = c(72, 84, 61, 76, 104, 76, 86, 92, 80, 88, 98, 76, 97, 82, 84, 67, 70, 81, 82, 89, 74, 73, 86, 81, 85, 78, 82, 80, 91, 83))

Banco %>%
 ggplot(aes(x = quantia)) +
        geom_histogram(color = "black", fill = "white", alpha = 0.9, breaks = seq(61, 104, 5.3))  +
        scale_x_continuous(breaks = seq(61, 104, 5.3)) +
        geom_freqpoly(breaks = seq(61, 104, 5.3), color='red') + 
        labs(title = "Quantias retiradas de um banco diariamente em um período de 30 dias",
            subtitle = "",
            x = "Quantia (em centenas de dólares)",
            y = "Frequência") +
        theme_ipsum(plot_title_size = 12, axis_title_size = 10)

```

::: {.rmdbox}
  As duas primeiras classes são menores que US$ 9.000, portanto esse valor cobrirá aproximadamente 25 dias, considerando um mês de 30 dias. Logo, a partir do vigésimo sexto mês o caixa ficará sem dinheiro.  
:::

# Boxplots

```{r, echo=FALSE}
library("ggplot2")
library(hrbrthemes)

HorasTV <- tibble(
  QtdHoras = c(2, 4, 1, 5, 7, 2, 5, 4, 4, 2, 3, 6, 4, 3, 5, 2, 0, 3, 5, 9, 4, 5, 2, 1, 3, 6, 7, 2))

summary(HorasTV)

HorasTV %>%
  ggplot(aes(y = QtdHoras)) +
    geom_boxplot(fill = 'blue') + 
    scale_x_continuous(breaks = NULL) + 
    scale_y_continuous(breaks = seq(0, 28, 2)) +
    labs(y = "Quantidade de horas",
         title = "Quantidade de horas que as pessoas assistem TV diariamente") + 
    theme_ipsum(plot_title_size = 12,
    axis_title_size = 10)
```

::: {.rmdbox}
  75% das pessoas assistem não mais que 5 horas de televisão por dia.
:::

```{r, echo=FALSE}
library("ggplot2")
library(hrbrthemes)

Aeronave <- tibble(
  Trajeto = c(2.8, 2.0, 3.0, 3.0, 3.2, 5.9, 3.5, 3.6, 1.8, 5.5, 3.7, 5.2, 3.8, 3.9, 6.0, 2.5, 4.0, 4.1, 4.6, 5.0, 5.5, 6.0))

summary(Aeronave)

Aeronave %>%
  ggplot(aes(y = Trajeto)) +
    geom_boxplot(fill = 'green') + 
    scale_x_continuous(breaks = NULL) + 
    scale_y_continuous(breaks = seq(0, 22, 0.2)) +
    labs(y = "Trajeto em milhas",
         title = "Trajeto(em milhas) de 22 aeronaves a partir de um aeroporto") +
    theme_ipsum(plot_title_size = 12,
    axis_title_size = 10)

```

# Barras e colunas 

```{r, echo=FALSE}
library(scales)
library(ggplot2)
library(hrbrthemes)

    df <- data.frame(local = c("At home", "Friend's house", "Pub or restaurant", "Another place", "Don't know"),
                qtd <- c(620, 110, 50, 100, 130))


p <- ggplot(data=df, aes(x = fct_rev(fct_infreq(local)), y=qtd)) +
        geom_bar(stat="identity", fill = "dodgerblue") +
        geom_text(aes(x=local, y=qtd, label = percent((qtd*100)/101000), vjust=-0.5)) + 
        labs(title = "Onde adultos americanos costumam estar à meia-noite na virada do ano",
            subtitle = "Pesquisa (Adaptado de: Rasmussen Reports.)",
            x = "Local",
            y = "Quantidade de pessoas") +
        theme_ipsum(plot_title_size = 12,
        axis_title_size = 10)
p
```


```{r, echo=FALSE}
library(ggplot2)
library(hrbrthemes)
library(scales)

ProdutosEsportivos <- tibble(
  Vendas = c(9.7, 18.4, 27.5, 26.1),
  Tipo = c("Vestuário", "Calçados", "Equipamentos", "Transporte recreativo"))


ProdutosEsportivos %>%
 ggplot(aes(x = fct_rev(fct_infreq(Tipo)), y=Vendas)) +
        geom_bar(stat="identity", fill = "#6495ED") +
        geom_text(aes(x=Tipo, y=Vendas, label = percent((Vendas*100)/8100.7), vjust=-0.5)) + 
        labs(title = "Vendas de produtos esportivos nos Estados Unidos",
            subtitle = "Fonte: National Sporting Goods Association.",
            x = "Tipo",
            y = "Valor (em bilhões de dólares)") +
        theme_ipsum(plot_title_size = 12,
        axis_title_size = 10)

```


```{r, echo=FALSE}
library(ggplot2)
library(hrbrthemes)
library(scales)

Beatles <- tibble(
  Discos = c("Diamante", "Multiplatina", "Platina", "Ouro", "Nenhum"),
  Numero = c(3, 11, 4, 1, 8))

Beatles %>%
 ggplot(aes(x = fct_rev(fct_infreq(Discos)), y=Numero)) +
        geom_bar(stat="identity", fill = "#8B0000") +
        geom_text(aes(x=Discos, y=Numero, label = percent((Numero*100)/2700), vjust=-0.5)) + 
        labs(title = "Certificações por vendas dos 27 discos dos The Beatles",
        subtitle = "(Fonte: RIAA.)",
        x = "Disco",
        y = "Numero") +
        theme_ipsum(plot_title_size = 12,
        axis_title_size = 10)
```

# Linhas

```{r, echo=FALSE}
library(hrbrthemes)
library(ggplot2)

PIB <- tibble(
  Ano = c(2000, 2001, 2002, 2003, 2004, 2005, 2006, 2007, 2008, 2009, 2010, 2011),
  Porcentagem = c(14.2, 13.1, 12.7, 12.3, 12.5, 12.4, 12.3, 12.1, 11.4, 11.0, 11.2, 11.5))

PIB %>%
  ggplot(aes(x = Ano, y=Porcentagem)) +
    geom_line() + 
    scale_x_continuous(breaks = seq(2000, 2011, 1)) + 
     scale_y_continuous(breaks = seq(11.0, 14.2)) +
    labs(title = "Percentual do PIB dos Estados Unidos relativo ao setor industrial em um período de 11 anos",
         subtitle = "Pesquisa (Adaptado de: Rasmussen Reports.)",
         x = "Ano", 
         y = "Porcentagem") +
    theme_ipsum(plot_title_size = 12,
    axis_title_size = 10)
```


```{r, echo=FALSE}
library(hrbrthemes)
library(ggplot2)


Desemprego <- tibble(
  Ano = c(2001, 2002, 2003, 2004, 2005, 2006, 2007, 2008, 2009, 2010, 2011, 2012),
  Porcentagem = c(4.7, 5.8, 6.0, 5.5, 5.1, 4.6, 4.6, 5.8, 9.3, 9.6, 8.9, 8.1))

Desemprego %>%
  ggplot(aes(x = Ano, y=Porcentagem)) +
    geom_line() + 
        scale_x_continuous(breaks = seq(2000, 2012, 1)) + 
    
        labs(title = "Taxas de desemprego nos Estados Unidos em um período de 12 anos",
         subtitle = "(Fonte: U.S. Bureau of Labor Statistics.)",
         x = "Ano", 
         y = "Porcentagem") +
    theme_ipsum(plot_title_size = 12, axis_title_size = 10)
```

::: {.rmdbox}
  
  Certamente, um dos principais fatores que eleveram a taxa de desemprego nos EUA durante o período de 2007 à 2010 foi a crise econômica que o país sofreu devido à quebra do tradicional banco de investimento Lehman Brothers e de vários outros bancos em um efeito dominó.   

:::




